【裁判字號】    94,財管,91
【裁判日期】    950522
【裁判案由】    指定遺產管理人
【裁判全文】
臺灣臺南地方法院民事裁定              94年度財管字第91號
聲  請  人  台南縣六甲鄉農會
法定代理人  乙○○
上列聲請人聲請為被繼承人甲○○選任遺產管理人事件，本院裁
定如下：
    主      文
選任財政部國有財產局台灣南區辦事處台南分處為被繼承人甲○
○之遺產管理人。
聲請程序費用由被繼承人甲○○之遺產負擔。
    理      由
一、按繼承人均拋棄其繼承權者，準用關於無人承認繼承之規定
    ，民法第一千一百七十六條第六項定有明文。又繼承開始時
    ，繼承人之有無不明，而不能依民法第一千一百七十七條選
    定遺產管理人時，得由利害關係人聲請法院選任之；再按繼
    承人因故不能管理遺產，亦無遺囑執行人者，利害關係人或
    檢察官得聲請法院選任遺產管理人，民法第一千一百七十八
    條第二項、非訟事件法第一百五十四條第一項分別定有明文
    。揆諸前揭規定意旨，於繼承人皆拋棄其繼承權，無人繼承
    時，亦應許利害關係人聲請法院選任遺產管理人，俾為遺產
    之處置。
二、本件聲請意旨略以：被繼承人甲○○（男，民國○○○年○
    月○○○日生，身分證統一編號：Ｚ000000000號
    ，生前最後住所：台南縣六甲鄉○○村○鄰○○街三○四巷
    四六號）於九十三年六月十一日死亡，其配偶、第一順位法
    定繼承人、第三順位法定繼承人即其二姊張王秋菊及弟弟王
    文瑞均已依法拋棄繼承，第二、四順位法定繼承人及第三順
    位法定繼承人即其大姊王秀子皆早已死亡，且親屬會議亦未
    於繼承開始後一個月內選定遺產管理人，茲因甲○○前提供
    其所有坐落台南縣六甲鄉○○段四八之四、四八之五、四八
    之四八、四八之四九地號土地及地上建物台南縣六甲鄉○○
    村○鄰○○街三○四巷四六號房屋為聲請人設定抵押權，於
    八十九年二月二日向聲請人借款新台幣（下同）四百二十萬
    元，目前尚未清償完畢，故聲請人為甲○○之債權人而為利
    害關係人，為免聲請人無法行使債權而影響權益，聲請人為
    此爰聲請鈞院裁定選任財政部國有財產局為被繼承人甲○○
    之遺產管理人等語。
三、經查：聲請人主張之前開事實，業據提出除戶謄本三件、戶
    籍謄本二件、本院少年暨家事庭通知影本三件、借據影本一
    件、他項權利證明書影本一件、土地及建築改良物抵押權設
    定契約書影本一件為證，且經本院依職權調取本院九十三年
    度繼字第九八六、九九三、一三四四號拋棄繼承聲請事件卷
    宗核閱綦詳，是聲請人之主張堪信為真實。又查被繼承人甲
    ○○之配偶、第一順位法定繼承人、第三順位法定繼承人即
    其二姊張王秋菊及弟弟王文瑞均已依法拋棄繼承經本院准予
    備查，第二、四順位法定繼承人及第三順位法定繼承人即其
    大姊王秀子皆早已死亡，又未準用民法第一千一百七十七條
    之規定選定遺產管理人，而被繼承人甲○○為聲請人之債務
    人，故聲請人以利害關係人之身分聲請選任被繼承人甲○○
    之遺產管理人，核與上開規定並無不合，應予准許。
四、按公示催告期限屆滿，無繼承人承認繼承時，其遺產於清償
    債權，並交付遺贈物後，如有剩餘，歸屬國庫；又按非公用
    國有財產以財政部國有財產局為管理機關，民法第一千一百
    八十五條、國有財產法第十二條分別定有明文。查本件被繼
    承人甲○○之配偶、第一順位法定繼承人、第三順位法定繼
    承人即其二姊張王秋菊及弟弟王文瑞均已依法拋棄繼承經本
    院准予備查，第二、四順位法定繼承人及第三順位法定繼承
    人即其大姊王秀子皆早已死亡，且未準用民法第一千一百七
    十七條之規定選定遺產管理人，足徵被繼承人甲○○之原繼
    承人對被繼承人甲○○遺產之處置已漠不關心；又查被繼承
    人甲○○之遺產，倘無人承認繼承時，將於清償債權，交付
    遺贈物後，歸屬國庫，為使被繼承人甲○○遺產之處置順利
    進行，本院認選任財政部國有財產局台灣南區辦事處台南分
    處為被繼承人甲○○之遺產管理人為適當。
五、依非訟事件法第一百五十七條，裁定如主文。
中    華    民    國    95    年    5     月    22    日
                  家事法庭    法  官  葉惠玲
以上正本係照原本作成
如對本裁定抗告須於裁定送達後10日內向本院提出抗告狀
中    華    民    國    95    年    5     月    22    日
                              書記官  鄭秀美


司法院資訊處製作；財團法人民間司法改革基金會備份。
